【裁判字號】    93,易,486
【裁判日期】    950125
【裁判案由】    毀損
【裁判全文】
臺灣士林地方法院刑事判決               93年度易字第486號
公  訴  人  臺灣士林地方法院檢察署檢察官
被      告  甲○○
上列被告因毀損案件，經檢察官聲請簡易判決處刑（92年度偵續
字第77號），本院士林簡易庭認不宜以簡易判決處刑，簽由本院
改依通常程序，判決如下：
    主  文
甲○○無罪。
    理  由
一聲請簡易判決處刑意旨（與起訴有同一效力）略以：被告甲○
  ○與告訴人乙○○係鄰居關係，2 人分別居住於臺北市○○區
  ○○路132 巷87號、89號，上開房屋則為連棟式3 樓加強磚造
  建築物。被告甲○○於民國88年10月間施工裝潢其住處，在緊
  臨89號屋頂改造施作時，竟基於毀損之故意，在87號屋頂瞭望
  室通往前側屋頂平台開口上方之樑ＧＰ，外側下緣稜角鑿除約
  18.6公分（水平向）×19.6公分（垂直向）×93公分（長度）
  之三角形斷面，且於87號及89號屋頂層間柱ＣＰ柱位置埋設自
  來水水頭管線設施，因施工不當，致87號屋突壹層樑ＧＰ原有
  強度折損甚多、87號與89號間屋突壹層樑ＢＰ及柱ＣＰ因有埋
  設水管造成樑柱裂損，足生損害於告訴人乙○○（ＧＰ、ＣＰ
  、ＢＰ位置如附圖）。嗣於90年2 月，告訴人乙○○發現屋頂
  屋突壹層牆壁產生裂痕、屋頂滲水，始悉上情，因認被告涉犯
  刑法第354條毀損罪嫌云云。
二程序部分：
  (一)按毀損罪所保護者乃財物之用益價值及交換價值，乃在於保
    護財物之用益權及處分權，故凡對於財物享有用益、處分之
    權責，例如所有人、承租人、借用人等，均得為毀損罪之直
    接被害人。查門牌號碼臺北市○○區○○路132 巷89號之建
    物，雖為告訴人乙○○之妻許玉紋所有，惟告訴人乙○○設
    籍於該地，且居住於該處等情，業據告訴人乙○○自承在卷
    ，並有該建物謄本及該住址之戶籍謄本附於本院卷可參，是
    告訴人乙○○雖非該建物之所有權人，惟其居住該處，對該
    建物享有用益權，揆諸前開說明，其為被害人，其提起本件
    毀損告訴自屬合法。
  (二)查附於91年度偵字第4174號卷第10～12頁之告訴人乙○○警
    詢筆錄，雖記載告訴人乙○○係於90年3 月5 日晚上9 時20
    分至警局對被告甲○○提起毀損之告訴，惟告訴人於該日警
    詢中陳稱：伊於90年7 月間發現住處會漏水，遂上頂樓查看
    才發現樑柱遭施工破壞並多加水管等語，告訴人既於90年7
    月間發現上情，衡情絕無可能在90年3 月5 日即至警局提出
    告訴，再參以警方就告訴人提起之本件毀損告訴，於91年3
    月28日通知被告到警局詢問，並於91年4 月9 日將本案移送
    台灣士林地方法院檢察署檢察官等情，有被告91年3 月28日
    警詢筆錄、台北市政府警察局內湖分局刑事案件移送書在卷
    可參（見上開偵卷第4 ～9 頁），查警方在接獲告訴人報案
    後，除非需待告訴人補陳資料，否則警方於接獲報案後不久
    ，即會開始偵辦，通知被告至警局說明，細酌本案卷宗，於
    告訴人至警局提出告訴後，並未再補充何資料，依一般警方
    辦案之程序，應不會延至1 年後方通知被告詢問，堪認告訴
    人乙○○於本院陳稱：伊於91年3 月5 日至警局提出告訴，
    警詢筆錄寫90年3 月5 日應是寫錯等語，堪信為實，是本件
    告訴人提起告訴之時間為91年3 月5 日，堪可認定。次查被
    告雖於88年10月間，即在其前開住處頂樓施工，惟因在頂樓
    故告訴人乙○○不知情，迄至90年7 月間告訴人發現其住處
    漏水，經詢問被告甲○○，被告甲○○否認與其施工有關，
    告訴人乙○○遂於91年3 月間由其妻許玉紋委託臺北市土木
    技師工會鑑定，鑑定結果認前述89號建物之龜裂、滲水與被
    告上開87號建物之施工有關，告訴人乙○○於申請鑑定後，
    接獲鑑定報告前，致電詢問臺北市土木技師工會始確定其住
    處之龜裂、滲水為被告造成等情，業據告訴人陳明在卷，並
    有臺北市土木技師工會91年4 月11日出具之安全鑑定報告書
    1 份在卷可參，告訴人既於91年3 月間始確定其建物樑、柱
    毀損為被告所致，是其於91年3 月5 日提出告訴，即未逾告
    訴期間，其告訴當屬合法，先予敘明。
三實體部分：
  (一)按犯罪事實應依證據認定之，無證據不得認定其犯罪事實，
    又不能證明被告犯罪者，應諭知無罪判決，刑事訴訟法第15
    4 條、第301 條第1 項分別定有明文。而刑事訴訟上證明之
    資料，無論為直接證據或間接證據，均須達於通常一般之人
    均不致有所懷疑，而得確信其真實之程度，始得據為有罪之
    認定，若其關於被告是否犯罪之證明未能達此程度，而有合
    理之懷疑存在，致使無從形成有罪之確信，根據「罪證有疑
    ，利於被告」之證據法則，即不得據為不利被告之認定，此
    有最高法院76年台上字第4986號判例可稽。次按刑法第354
    條之毀損罪係以毀棄、損壞第352 條、第353 條以外之「他
    人」之物或致令不堪用，足以生損害於公眾或他人為要件，
    若毀損者為自己之物，非他人或與他人共用之物，即難以該
    罪相繩。又毀損罪之成立，除客觀上他人之物有毀損之事實
    外，尚需行為人主觀上有毀損之故意，倘行為人主觀上無毀
    損之故意，即與該罪之構成要件不該當。
  (二)查公訴人認被告涉前開毀損之犯行，無非係以臺北市土木技
    師工會之安全鑑定報告書、臺北市結構工程工業技師工會之
    鑑定報告書及所拍攝之上述89號建物照片為憑，訊據被告甲
    ○○，固不否認於88年間僱工在其上開87號住處頂樓施工裝
    潢，於其87號建物屋頂瞭望台通往前側屋頂平台敲打三角型
    斷面，該次施工並有埋設自來水水管等情不諱，惟堅決否認
    上開犯行，辯稱：伊雖敲打三角形之斷面，但敲打之尺寸應
    小於聲請簡易判決處刑書所載之範圍，又伊只是僱請工人埋
    水管，留下一個開口，並無損害告訴人房屋之意思，且請工
    人施工時亦請工人不要傷害隔壁之房子，工人亦回稱埋水管
    不可能傷害到隔壁之房子，伊絕無毀損之故意等語。
  (三)經查：
  1.公訴人所起訴被告毀損如附圖所示部分中未涉及前述87號及
    89號共用部分，而僅為被告所有之上開87號建物部分，縱客
    觀上有毀損之事實，因該部分為被告所有，並非「他人」之
    物，揆諸前開說明，此部分自與刑法第354 條毀損罪之構成
    要件不該當，難以該罪相繩。
  2.次查被告於88年10月間，僱工在其上址87號住處裝潢，於緊
    鄰告訴人住處之89號屋頂改造施作時，在87號屋頂瞭望室通
    往前側屋頂平台開口上方之樑ＧＰ，外側下緣稜角鑿除如附
    圖所示約18.6公分（水平向）×19.6公分（垂直向）×93公
    分（長度）之三角形斷面，且於87號及89號屋頂層間柱ＣＰ
    柱位置埋設自來水水頭管線設施，施工後，致87號屋突壹層
    樑ＧＰ原有強度折損甚多、87號與89號間屋突壹層樑ＢＰ及
    柱ＣＰ因有埋設水管造成樑柱裂損等情，有臺北市土木技師
    工會91年4 月11日北市技字第9130379 號安全鑑定報告書、
    臺北市結構工程工業技師工會92年1 月14日92北結師鑑字第
    1464號鑑定報告書、本院內湖簡易庭91年10月4 日勘驗筆錄
    、前述89號建物外觀之照片在卷可參，堪認屬實。被告辯稱
    ：其僱工所鑿之三角形斷面範圍小於聲請簡易判決處刑書所
    載云云，顯為卸責之詞，不足採信。
  3.查被告之所以於88年10月間僱工在其87號房屋頂瞭望室通往
    前側屋頂平台開口上方之樑ＧＰ，外側下緣稜角鑿除約18.6
    公分（水平向）×19.6公分（垂直向）×93公分（長度）之
    三角形斷面，並於87號及89號屋頂層間柱ＣＰ柱位置埋設自
    來水水頭管線設施，其目的乃在裝潢其新購之上述87號房屋
    ，在通往平台處加裝一個門，及裝設自來水管線一情，為被
    告自承在卷，而觀卷附被告上開建物之屋頂外觀照片，亦可
    悉被告前述施工之目的在裝潢。被告施工之目的既在裝潢其
    住處，實難認被告主觀上有毀損告訴人上揭住處樑、柱之故
    意，況公訴人認被告毀損之樑、柱，乃被告所有之87號建物
    與告訴人所居住之89號建物共用之樑、柱，該樑、柱倘有毀
    損，對被告亦屬有害而無實益，衡情被告應無毀損該樑柱之
    意，當甚明確。再查被告係從事旅遊業（此有被告所提之領
    隊職業證在卷可參），無建築之專業知識，並不熟稔裝潢工
    程之施工，被告上開裝潢施工，係僱用工人為之，被告並未
    指揮工人如何施工，則被告對工人於上處鑿除三角形斷面，
    及埋設自來水水頭管線設施之施工方式，是否知之，自有疑
    問，更難認被告知悉因上開施工方式，致使87號屋突壹層樑
    ＧＰ原有強度折損、87號與89號間屋突壹層樑ＢＰ及柱ＣＰ
    因有埋設水管造成樑柱裂損，由此益堪認被告主觀上無毀損
    87號及89號共用樑、柱之犯意至明。
  (四)綜據上述，因被告住處裝潢施工所敲之三角形斷面及埋設自
    來水水頭管線設施，雖致使87號屋突壹層樑ＧＰ原有強度折
    損甚多、87號與89號間屋突壹層樑ＢＰ及柱ＣＰ因有埋設水
    管造成樑柱裂損，惟所敲三角形斷面部分僅位於被告89號住
    處建物，未及告訴人之87號住處，部分雖及於告訴人87號住
    處，然並無證據證明被告主觀上有毀損之犯意，依前述說明
    ，被告所為自與刑法第354 條構成要件不該當，此外本院復
    查無其他積極證據足資證明被告涉犯公訴人所指之犯行，自
    屬犯罪不能證明，依前開說明，應諭知被告無罪之判決。
四據上論斷，應依刑事訴訟法第452 條、第301 條第1 項，判決
  如主文。
本案經檢察官林聰良到庭執行職務
中    華    民    國    95    年    1     月    25    日
                  刑事第一庭審判長法  官  雷  雯  華
                                  法  官  張  國  棟
                                  法  官  江  翠  萍
以上正本證明與原本無異。
如不服本判決，應於判決送達後10日內，向本院提出上訴狀。
                                  書記官  范  淑  芬
中    華    民    國    95    年    1     月    26    日


司法院資訊處製作；財團法人民間司法改革基金會備份。
